臺灣基隆地方法院民事裁定　　　　　　 100年度事聲字第39號
異　議　人
即　債權人　新北市政府財政局
法定代理人　呂衛青
代　理　人　古文宏
相　對　人
即　債務人　豐洋冷凍股份有限公司
法定代理人　王盧滿基
　　　　　　王葉美霞
　　　　　　王振霖
上列當事人間拆屋還地強制執行事件，聲請人對於民國100 年4
月11日本院99年度司執字第22986 號裁定聲明異議，本院裁定如
下：
    主  文
原裁定廢棄。
    理  由
一、按當事人對於司法事務官處理事件所為之終局處分，得於處
    分送達後10日之不變期間內，以書狀向司法事務官提出異議
    ；司法事務官認前項異議有理由時，應另為適當之處分；認
    異議為無理由者，應送請法院裁定之。法院認第1 項之異議
    為有理由時，應為適當之裁定；認異議為無理由者，應以裁
    定駁回之，民事訴訟法第240 條之4 第1 項至第3 項定有明
    文。本件異議人因拆屋還地之強制執行案件，經本院民事執
    行處司法事務官認異議人未依通知補正拆除計劃書到院，而
    於民國100 年4 月11日以99年度司執字第22986 號民事裁定
    駁回異議人強制執行之聲請，該裁定於100 年4 月13日送達
    異議人，異議人不服，於100 年4 月22日提出異議，未逾法
    定期間，合先敘明。
二、異議意旨略以：異議人非施工單位且本案執行標的整體施工
    加清運廢棄物費用高達新臺幣（下同）200 萬元以上，自應
    踐行採購法上公開招標事宜，然自預算之編列及通過皆難於
    短期內完成，待完成公開招標事宜，確認得標廠商後方能就
    本案施工機具、期間、人數等拆除細節代擬執行標的拆除計
    畫書，否則隨意撰寫易生爭端，原審僅給予異議人不到1
    個月之期日，限令完成拆除計畫書，尚難謂合理。又參酌辦
    理強制執行事項應行注意事項第66點第3 項內容，足見執行
    標的拆除計劃書並非必然具備，而本案執行標的係無人居住
    之獨立建物且荒廢已達十年以上，實無安全之虞，原審逕以
    異議人未提出拆除計畫書致難以進行強制執行之程序，依強
    制執行法第28條之1駁回異議人之強制執行，未符比例原則
    ，爰請求廢棄原裁定，續行強制執行等語。
三、按強制執行程序如有左列情形之一，致不能進行時，執行法
    院得以裁定駁回其強制執行之聲請，並於裁定確定後，撤銷
    已為之執行處分：一債權人於執行程序中應為一定必要之行
    為，無正當理由而不為，經執行法院再定期限命為該行為，
    無正當理由逾期仍不為者。強制執行法第28條之1 第1 項定
    有明文。惟按執行法院得依上述規定，裁定駁回強制執行之
    聲請者，除債權人逾期不為，致執行程序不能進行者外，尚
    須以債權人無正當理由，始得為之，並非債權人一有逾期不
    為，致執行程序不能進行，即可裁定駁回。
四、經查，異議人聲請本件強制執行，經本院民事執行處司法事
    務官先後於100 年3 月2 日、100 年3 月29日以執行命令諭
    令於文到15日、5 日內陳報拆除計劃書（包括現場施工人員
    、機具之配置、拆除施工所需期日、現場拆除後廢棄物清運
    人力、車輛之調度、現場維持秩序之警力、必要封鎖範圍等
    ），異議人分別於100年3月10日、100年3月30日收受後，並
    未於期限內補正乙節，有本院100年3月2日基院義99司執慎
    字第22986號函暨送達證書、100年3月29日基院義99司執慎
    字第22986號函暨送達證書附於99年度司執字第22986號卷可
    稽，且為異議人所不爭執，足堪認定。
五、惟按，「機關辦理公告金額以上之採購，除依第二十條及第
    二十二條辦理者外，應公開招標」、「未達公告金額之採購
    ，其金額逾公告金額十分之一者，除第二十二條第一項各款
    情形外，仍應公開取得三家以上廠商之書面報價或企劃書」
    、「機關辦理下列採購，得不訂底價。但應於招標文件內敘
    明理由及決標條件與原則︰一、訂定底價確有困難之特殊或
    複雜案件。二、以最有利標決標之採購。三、小額採購。前
    項第一款及第二款之採購，得規定廠商於投標文件內詳列報
    價內容。小額採購之金額，在中央由主管機關定之；在地方
    由直轄市或縣(市)政府定之。但均不得逾公告金額十分之一
    。地方未定者，比照中央規定辦理」，政府採購法第19條、
    第23條、第49條分別定有明文；又所謂之查核金額：工程及
    財物採購為5000萬元，勞務採購為1000萬元；公告金額：工
    程、財物及勞務採購為100 萬元；中央機關小額採購：為10
    萬元以下之採購，有行政院公共工程委員會88年4 月2 日(
    88）工程企字第8804490 號函存卷可稽，故而，機關辦理公
    告金額（即100 萬元）以上之工程、財物及勞務採購，須以
    公開招標方式為之，而逾公告金額十分之一（即逾10萬元）
    ，未達公告金額之工程、財物及勞務採購，除有政府採購法
    第22條第1 項所定各款情形外，亦應公開取得3 家以上廠商
    之書面報價或企劃書，未能逕由政府或地方機關指定特定廠
    商為之。
六、查，本件異議人聲請本院民事執行處拆除坐落於新北市○○
    區○○段799 地號及804 地號土地上之門牌號碼新北市○○
    區○○街46之1 號建物（下稱系爭建物），其拆除計劃書之
    提出乃確保強制執行程序順利進行之必要作為，惟異議人於
    擬定拆除計劃書時，除考量現場施工人員、機具之配置、拆
    除施工所需期日、現場拆除後廢棄物清運人力、車輛之調度
    、現場維持秩序之警力、必要封鎖範圍外，尚需慮及機關預
    算之編列及工程之發包，且酌以系爭建物拆除所需工程費用
    應高於10萬元，故依前揭說明，其工程之發包即須依政府採
    購法所定公開招標或取得3 家以上廠商之書面報價或企劃書
    等方式為之，未能由政府或地方機關逕覓特定廠商為之，是
    以，異議人因慮及本案執行標的整體施工、加清運廢棄物費
    用，及需踐行政府採購法上招標規定，始未依限補正，尚難
    認可歸責於異議人，又異議人於99年4 月13日已陳報系爭建
    物之拆除計畫書，有陳報狀乙份存卷可按，堪認異議人已盡
    力提出拆除計劃書，配合強制執行程序之進行，可見異議人
    對本院執行處前開100 年3 月2 日、100 年3 月29日執行命
    令，並非置之不理。原裁定以異議人無正當理由未補正拆除
    計畫書為由，駁回異議人強制執行之聲請，實有未當，異議
    人請求廢棄原裁定，應認有理由，爰依民事訴訟法第240 條
    之4 第3 項規定，裁定如主文所示，再由司法事務官為妥適
    之處分。
七、依強制執行法第30條之1、民事訴訟法第240條之4第3項、第
    95 條、第78條，裁定如主文。
中    華    民    國   100    年    6     月    30    日
                  民事庭法  官  周霙蘭
以上正本係照原本作成。
如對本裁定抗告，應於本裁定送達後10日內向本院提出抗告狀，
並繳納抗告裁判費新臺幣1000元，抗告於臺灣高等法院。
中    華    民    國   100    年    6     月    30    日
                        書記官  王毓嫻